【裁判字號】    95,台上,5140
【裁判日期】    950921
【裁判案由】    違反毒品危害防制條例等罪
【裁判全文】
最高法院刑事判決            九十五年度台上字第五一四○號
上  訴  人  乙○○
            甲○○
上列上訴人等因違反毒品危害防制條例等罪案件，不服台灣高等
法院台中分院中華民國九十五年七月十一日第二審判決（九十五
年度上訴字第九二○號，起訴案號：台灣彰化地方法院檢察署九
十三年度偵字第五○八二號、第三二三七號、第四五四八號），
提起上訴，本院判決如下：
    主  文
原判決關於乙○○販賣第一級毒品、第二級毒品及轉讓第一級毒
品、第二級毒品部分暨甲○○部分撤銷，發回台灣高等法院台中
分院。
    理  由
本件原判決維持第一審論處上訴人乙○○連續販賣第一級毒品，
又共同連續販賣第二級毒品，又連續轉讓第一級毒品，又連續轉
讓第二級毒品罪刑（均累犯，分別處有期徒刑十三年、十年、一
年六月、十月）；論處上訴人甲○○共同連續販賣第二級毒品罪
刑（累犯，處有期徒刑八年）之判決，駁回上訴人等在第二審之
上訴，固非無見。
惟查：(一)、刑事訴訟法第三百七十九條第七款規定：「依本法應
用辯護人之案件或已經指定辯護人之案件，辯護人未經到庭辯護
而逕行審判者。」其判決當然違背法令。所謂未經辯護人到庭辯
護，係指未經辯護人到庭或辯護人雖經到庭而未為辯護者而言。
本件公訴人起訴乙○○涉犯毒品危害防制條例第四條第一項販賣
第一級毒品海洛因罪、第二項販賣第二級毒品安非他命罪、第八
條第一項轉讓第一級毒品海洛因罪及第二項轉讓第二級毒品安非
他命罪，起訴甲○○涉犯毒品危害防制條例第四條第二項販賣第
二級毒品安非他命罪。其中販賣第一級毒品、第二級毒品部分之
法定本刑均為三年以上有期徒刑，屬刑事訴訟法第三十一條第一
項之強制辯護案件。原審指定張益隆律師為乙○○前揭所涉犯各
罪及為甲○○辯護，張益隆律師雖於審判期日到庭，並經審判長
命其為上訴人等辯護，然張益隆律師並未提出刑事辯護狀，且其
為上訴人等辯護時，僅稱：「辯護意旨詳如辯護意旨狀所載（另
補具書狀）」（見原審卷第一三六頁反面）。原審旋即諭知辯論
終結，並於民國九十五年七月十一日宣判。而指定辯護人張益隆
律師之辯護意旨狀係於判決後之同月十四日始向原審法院提出（
見原審卷第一六○頁），此情形與辯護人雖經到庭而未為辯護者
無異。原審未經辯護，逕行審判，顯然剝奪上訴人等防禦權及辯
護人倚賴權之行使，致上訴人等未能於審判期日提出有利之證據
及辯護，喪失對被訴事實及不利證據陳述意見之機會，影響及於
法院對於證據之調查、取捨、事實之認定及刑之量定，其判決當
然違背法令。(二)、原判決以余翹延、甲○○在警詢之自白均出於
任意性，及渠等在偵查中均未經具結之證言，分別採為乙○○販
賣海洛因、安非他命及轉讓前揭毒品暨甲○○販賣安非他命等之
不利論據（見原判決第七頁第二二至二七行、第九頁第二行至第
十一頁第八行、第十四頁第十行至第十六頁第二行）；暨以汪惠
貞在警詢之陳述，據為甲○○有販賣安非他命之判決基礎（見原
判決第十七頁第十二至二十行）。惟余翹延、甲○○就乙○○而
言，及余翹延、汪惠貞就甲○○而言，均為被告以外之第三人，
余翹延、甲○○在警詢中之自白即令係出於任意性，仍屬審判外
之陳述，何以渠等及汪惠貞在警詢之陳述，均具證據能力而得作
為不利乙○○、甲○○之判決基礎？又余翹延、甲○○前揭在偵
查中之證述，並未依法具結，何以亦具證據能力，而得據為不利
乙○○、甲○○之判斷？原判決悉未說明論列，非唯理由欠備，
於證據法則亦屬有違。再者，汪惠貞在警詢中僅陳稱其未聽說甲
○○販賣毒品，及不知甲○○、乙○○有無共同販賣毒品，似未
為任何不利甲○○之指述，原判決遽以汪惠貞在警詢中之陳述，
資為甲○○有販賣安非他命之不利論證之一，自有認定犯罪事實
不依憑證據之違法。以上或為上訴意旨所指摘，或為本院得依職
權調查之事項，應認此部分有發回更審之原因。至乙○○所犯未
經許可，持有可發射子彈具有殺傷力之改造槍枝罪部分，並未提
起第三審上訴，附此敘明。
據上論結，應依刑事訴訟法第三百九十七條、第四百零一條，判
決如主文。
中    華    民    國  九十五  年    九    月  二十一  日
                      最高法院刑事第十一庭
                          審判長法官  謝  俊  雄
                                法官  陳  世  雄
                                法官  魏  新  和
                                法官  吳  信  銘
                                法官  徐  文  亮
      本件正本證明與原本無異
                                      書  記  官
中    華    民    國  九十五  年    九    月  二十七  日
                                                      J


司法院資訊處製作；財團法人民間司法改革基金會備份。
